臺灣桃園地方法院刑事判決　　　　　　　94年度易字第1319號
公　訴　人　臺灣桃園地方法院檢察署檢察官
被　　　告　甲○○
上列被告因恐嚇取財等案件，經檢察官提起公訴（九十四年度偵
字第一五○八四號），本院判決如下：
    主  文
甲○○意圖為自己不法之所有，以恐嚇使人將本人之物交付，未
遂，累犯，處有期徒刑伍月，如易科罰金，以參佰元折算壹日。
    事  實
一、甲○○前因違反肅清煙毒條例案件，經本院於民國八十七年
    三月二十日以八十七年度訴字第六十四號判處有期徒刑三年
    六月確定，於八十九年二月三日因縮短刑期假釋出監，惟其
    於假釋期間未遵守相關規定致遭撤銷假釋入監執行殘刑，於
    九十二年十月二十三日執行完畢。詎其仍不知悔改，於九十
    三年八月二十八日凌晨，在桃園縣平鎮市東勢里四十五之二
    號處，發現有順隆通股份有限公司所有、由乙○○（起訴書
    誤載為林維福）所使用，原懸掛之車牌號碼八七九－ＫＢ號
    ，然於九十四年八月二十日晚上七時許遭不詳人士所竊且改
    懸掛號碼為四○八－ＧＡ號之車牌之特種營業大貨車一臺，
    見該車上留有乙○○之連絡電話，竟萌生意圖為自己不法所
    有之犯意，於同日上午十時三十分許，先以公共電話撥打電
    話予乙○○，要求其支付新台幣（下同）二萬元以取回該車
    ，並揚言若不付款則將該車解體等語，以此加害財產之事恫
    嚇乙○○，致乙○○心生畏懼，因乙○○無法支付二萬元，
    經協議後，甲○○將贖金降為一萬元，並與乙○○約定在桃
    平鎮市○○路上見面、交款，然甲○○嗣數度致電予乙○○
    變更交款見面地點，惟均依約出現，乙○○因遲無法取得開
    該車，乃報警處理，恰甲○○再度致電予乙○○並與之相約
    於同日晚上二十三時三十分至桃園縣龍潭鄉○○路上萊爾富
    便利商店見面，乙○○依約前往，警方則跟隨在後，甲○○
    則駕駛車牌號碼為八四一九－ＦＶ號自小客車在場等候，待
    見乙○○抵達後，甲○○即搖下車窗示意乙○○跟隨在後，
    然旋不見蹤影，復再度致電予乙○○變更交款處所，嗣於翌
    日（即二十九日）凌晨四時許，乙○○駕車行經桃園縣平鎮
    市○○路口時，適見甲○○騎乘車牌號碼為ＩＵＰ－二五二
    號重型機車行經該處，乙○○立即通知尾隨在後之警方，而
    當場逮捕之。甲○○嗣偕同警方至桃園縣平鎮市東勢里四十
    五之二前起出前揭乙○○使用之特種營業大貨車。
二、案經桃園縣政府警察局平鎮分局報請臺灣桃園地方法院檢察
    署檢察官偵查起訴。
    理   由
壹、有罪部分：
一、訊之被告甲○○坦承有於上開時、地發現順隆通股份有限公
    司所有、由乙○○所使用，其上懸掛號碼為四○八－ＧＡ號
    之車牌之特種營業大貨車一臺，並依該車上所留乙○○之聯
    絡電話致電予乙○○，然矢口否認有何恐嚇取財之犯行，辯
    稱：伊打電話給乙○○係告知伊發現其車子，並向乙○○表
    示因缺少現金，故請乙○○給伊一點錢，係乙○○主動表示
    要給伊一萬元，雖有與乙○○數次相約見面，但乙○○均未
    依約出現，嗣伊有告知乙○○不用給伊錢，然因乙○○一直
    堅持要給，始再與乙○○相約見面云云。本院經查：
  (一)車牌號碼為八七九－ＫＢ號特種營業大貨車，為順隆通股份
    有限公司所有、由乙○○使用，該車於九十四年八月二十日
    晚上七時許遭不詳人士所竊，嗣係由被告偕同警方至桃園縣
    平鎮市東勢里四十五之二號起獲，然於起獲時該車業改懸掛
    號碼為四○八－ＧＡ號之車牌乙節，業據被告供承在卷，核
    與證人乙○○於警詢、檢察官偵查中所述相符，並有車輛車
    牌失竊作業－查獲車輛認可資料、贓物領據（保管）單各一
    紙及查獲現場照片八幀在卷足憑。
  (二)而被告確有於九十四年八月二十八日上午十時許，以公用電
    話致電予乙○○，告知其倘不交付二萬元，即將上開車輛托
    去拆解等語，嗣經雙方協商始將贖金降為一萬元，待達成協
    議後，被告復多次以公共電話致電予乙○○變更見面、取款
    地點等情，業據證人乙○○於檢察官偵查中證稱：「那天早
    上十點多接到一通電話說我的八七九ＫＢ大貨車在他那邊，
    要我準備錢，他要求二萬元，如果不給他的話，就讓我找不
    到，要拖去拆解…之後他陸陸續續還有打電話過來，內容都
    是要付贖款、地點及討價還價的話」等語，而檢察官亦再次
    詢問證人乙○○是否確定撥打電話之人即係當時在庭之被告
    ，證人乙○○亦答以：是的，伊確定，而且都是用公共電話
    打的等語明確（詳見九十四年度偵字第一五○八四號卷第七
    十五頁），此外，復有臺灣大哥大公司檢送乙○○所使用號
    碼為0000000000號之行動電話於九十四年八月二
    十八、二十九日之雙向通聯紀錄一份附卷可稽。而參酌特種
    營業大貨車價值不菲，且乙○○又係以駕駛該貨車為生，衡
    以常情，於聽聞被告前揭言語，當心生畏懼，復佐以乙○○
    百般配合被告不斷變更地點之要求，益徵乙○○確恐其車遭
    拆解始同意交付被告贖金。
  (三)且本件被告自首次與乙○○聯絡迄為警查獲為止，前後共歷
    時近十八小時，期間被告不斷致電予乙○○變更見面交款地
    點，已如前述，被告於本院審理時亦供承：均係其致電予乙
    ○○，且與乙○○相約見面地點亦係由其決定等語明確，顯
    見自始至終均係被告處於主動及主導之地位，乙○○均僅能
    聽命而為之；另乙○○於與被告多次聯絡後，終於在當日晚
    上十一時三十分許在桃園縣龍潭鄉○○路上之萊爾富便利商
    店見被告駕駛車牌號碼為八四一九－ＦＶ號自小客車出現，
    並開啟車窗示意其跟隨之，然旋不見蹤影，嗣於翌日凌晨四
    時許，乙○○駕車行經桃園縣平鎮市○○路口時，恰見騎乘
    車牌號碼為ＩＵＰ－二五二機車之人即係先前駕駛車牌號碼
    為八四一九－ＦＶ號自小客車並開窗向其示意之被告，始立
    即通知尾隨在後之警方上前逮捕等情，業據證人乙○○於檢
    察官中證述甚詳及證人即承辦本案之警員丙○○於本院審理
    時證述甚詳；再者，被告於警詢時，有提供警方其個人行動
    電話號碼（詳見九十四年度偵字第一五○八四號），顯見其
    非無行動電話之人，且其於本院審理時亦坦承於該段時間內
    曾返回其住處後再度外出，然其與乙○○聯絡之十八小時內
    ，從未曾使用其個人之行動電話，亦未利用其返家之際以室
    內電話與乙○○聯絡，綜上所述，被告捨前揭便利方式不為
    反四處尋找公用電話致電予乙○○，佐以其不斷變更與乙○
    ○見面地點，甚而變更所使用之交通工具等情以觀，足徵其
    目的係在避免所使用之電話號碼及行蹤為乙○○知悉後轉知
    警方，以逃避警方之追緝自明。是倘如被告辯稱：伊未曾恐
    嚇乙○○，且係乙○○主動提及欲交付一萬元，要無任何不
    法云云，其又何必苦費心機，而以如此迂迴方式與告訴人聯
    絡見面？且其既已在桃園縣龍潭鄉○○路上之萊爾富便利商
    店與乙○○見面，其大可向前對乙○○表明身份，並索取乙
    ○○承諾給付之一萬元，然被告捨此不為，反再度變更見面
    地點，此實與被告前揭所辯情節不符。綜上，被告前揭所辯
    ，自難採信。
  (四)至被告另辯稱，其嗣已放棄向乙○○索取款項並欲返家，係
    乙○○苦苦哀求，伊方再與乙○○相約見面云云，惟被告所
    述若屬實，其大可逕告知乙○○前揭車輛停放地點亦或相約
    於一定點即可，又何須於深夜外出，甚而在外晃蕩數小時以
    期與乙○○相遇？此實悖於常情，是被告所辯，要難採信。
二、綜上所述，本件事證明確，被告所辯無非事後圖卸之詞，不
    足採信，被告犯行洵堪認定，應依法論科。
三、是核被告所為，係犯刑法第三百四十六條第三項、第一項之
    恐嚇取財未遂罪。又被告雖已著手於恐嚇取財之犯行，然未
    及得手，即為尾隨在乙○○後方員警逮捕，是自屬未遂階段
    ，為未遂犯，應依刑法第二十六條前段之規定，按既遂犯之
    刑減輕之，原起訴書雖認被告此部分係犯刑法第三百四十六
    條第一項恐嚇取財既遂罪，然公訴人於蒞庭時已當庭更正起
    訴法條為刑法第三百四十六條第三項、第一項之恐嚇取財未
    遂罪，是本院自無庸再予更正之，併此敘明。另被告前因違
    反肅清煙毒條例案件，經本院於八十七年三月二十日以八十
    七年度訴字第六十四號判處有期徒刑三年六月確定，嗣於八
    十九年二月三日縮短刑期假釋出監，惟其於假釋期間因未遵
    守相關規定致遭撤銷假釋入監執行殘刑，於九十二年十月二
    十三日執行完畢乙節，有臺灣高等法院被告前案紀錄表一紙
    在卷足憑，是其於有期徒刑執行完畢後五年內再犯本件有期
    徒刑以上之罪，為累犯，應依刑法第四十七條規定加重其刑
    。並依法先加重後減輕之。爰審酌被告年輕力盛，不思循正
    當管道以獲取財富，竟運用智慧於不法之途，且犯罪後仍矢
    口否認上情，犯後態度不佳及對被害人所生損害等一切情狀
    ，量處如主文所示之刑，並諭知易罰金之折算標準以示警懲
    。
貳、不另為無罪諭知部分：
一、本件公訴意旨另以：被告甲○○意圖為自己不法所有之犯意
    ，於九十四年八月二十日夜間七時許，在桃園縣蘆竹鄉○○
    村○○街○段九十五巷巷口處，竊取順隆通股份有限公司所
    有、現由乙○○（起訴書誤載為林維福）所使用車牌號碼為
    八七九－ＫＢ號之特種營業大貨車，得手後復將之藏匿在桃
    園縣平鎮市東勢里四十五之二號處，因認被告此部分涉犯刑
    法第三百二十條第一項之普通竊盜罪嫌等語。
二、按犯罪事實應依證據認定之，無證據不得認定犯罪事實；又
    不能證明被告犯罪者，應諭知無罪之判決，刑事訟訴法第一
    百五十四條第二項、第三百零一條第一項分別定有明文。次
    按認定不利於被告之事實，須依積極證據，苟積極證據不足
    為不利於被告事實之認定時，即應為有利於被告之認定，更
    不必有何有利之證據；又事實之認定，應憑證據，如未能發
    現相當之證據，或證據不足以證明，自不能以推測或擬制之
    方法，以為裁判之基礎；且認定犯罪事實所憑之證據，無論
    直接或間接證據，其為訴訟上之證明，須達於通常一般之人
    均不致有所懷疑，而得確信其為真實之程度者，始得據為有
    罪之認定，倘其證明尚未達到此一程度，而有合理之懷疑存
    在時，尚難為有罪之認定基礎（最高法院三十年度上字第八
    一六號、四十年度臺上字第八六號及七六年度臺上字第四九
    八六號判例意旨可資參照）。本件公訴人認被告涉犯上開竊
    盜罪嫌，無非係以告訴人之指述及被告嗣有致電予乙○○恫
    稱：如不付款，即將該車拖去拆解等語，並揭同警方起出該
    車為主要論據。然訊之被告堅詞否認有何竊盜之犯行，並以
    ：伊舊家即在桃園縣平鎮市東勢里四十五之二號處附近，伊
    是至該車停放處旁釣魚，見該車上留有乙○○之電話方致電
    予乙○○等語置辯。本院經查：
  (一)訊之證人乙○○雖於警詢及檢察官偵查時陳稱：車牌號碼為
    八七九－ＫＢ號之特種營業大貨車為順隆通股份有限公司所
    有，現由其使用，該車於九十四年八月二十日晚上七時許在
    桃園縣蘆竹鄉○○村○○街○段九十五巷巷口遭竊等語，然
    於該車遭竊之際，證人乙○○並不在場，且證人乙○○就究
    係何人行竊其車並不知悉，故亦未指證被告即係行竊該車之
    人，是證人乙○○之指述，尚不足以證明被告確有行竊該車
    之犯行。
  (二)再者，被告固有致電予乙○○並告知該車現在其處，如欲取
    車須交付二萬元，否則要將該車拆解等語，嗣於遭警查獲後
    並偕同警方至該車停放地點，已如前述，然被告首次致電予
    證人乙○○之時間係在九十四年八月二十八日上午，距證人
    乙○○陳述該車遭竊時間相隔已有八日之久，倘被告竊車之
    目的即係為向證人乙○○恐嚇取財，其於竊得該車後，當可
    立即致電予證人乙○○，又何須延宕八天之久？此與常理有
    違；且警方於查獲該車後，有採集該車之指紋送鑑，然並未
    查得被告之指紋乙節，亦有桃園縣政府警察局指紋鑑驗報告
    書一紙在卷足憑，況就被告究如何得知該車所在位置，非僅
    有竊盜一途，亦有可能係經由他人得知，或如被告所述係其
    行經該處無意間發現，亦非不無可能，是原因不一而足，故
    自難單憑被告嗣偕同警方查獲該車，即遽論其有竊盜之犯行
    。
  (三)綜上所述，本件公訴人所舉之證據，尚不足以證明被告確有
    竊盜之犯行，本院本應為無罪判決之諭知，然公訴意旨認此
    部分與前揭論罪科部分有牽連犯之裁判上一罪關係，是爰不
    另為無罪判決之諭知，併此敘明。
據上論斷，應依刑事訴訟法第二百九十九條第一項前段，刑法第
三百四十六條第三項、第一項、第二十六條前段、第四十七條、
第四十一條第一項前段，罰金罰鍰提高標準條例第一條前段、第
二條，判決如主文。
本案經檢察官廖先志到庭執行職務。
中     華    民     國   九十四  年  十二  月  三十   日
                    臺灣桃園地方法院刑事第十庭
                          審判長法  官  江德民
                                法  官  許炎灶
                                法  官  柯姿佐
以上正本證明與原本無異。
如不服本判決，應於判決送達後10日內向本院提出上訴狀（應附
繕本），上訴於臺灣高等法院。
　　　　  　　　　　　　　　　　書記官　張淑芬
中    華    民    國   九十四  年   十二  月  三十   日
附錄論罪科刑法條
中華民國刑法第346條
(單純恐嚇罪)
意圖為自己或第三人不法之所有，以恐嚇使人將本人或第三人之
物交付者，處六月以上五年以下有期徒刑，得併科一千元以下罰
金。
以前項方法得財產上不法之利益，或使第三人得之者，亦同。
前二項之未遂犯罰之。
